臺灣臺北地方法院刑事判決　　　　　　　　　　　　九十一年度簡上字第一一七號
　　上　訴　人　臺灣臺北地方法院檢察署檢察官
　　被　　　告　甲○○　男　四.
右列上訴人因被告偽造文書等案件，不服本院中華民國九十一年三月二十七日九十一
年度簡字第一０四六號第一審簡易判決（臺灣臺北地方法院檢察署檢察官以九十年度
偵字第二二二九七號起訴，本院以九十一年易字第二九號受理後，認應宜以簡易判決
處刑），提起上訴，本院第二審合議庭判決如左：
    主  文
原判決撤銷。
甲○○行使偽造私文書，足以生損害於公眾及他人，處有期徒刑伍月，如易科罰金，
以佰元折算壹日。
變造「王存福」之身分證上所貼「甲○○」之照片壹幀及如附表所示之物均沒收。
    事  實
一、甲○○於民國八十四年十二月間曾因偽造有價證券案件，經臺灣桃園地方法院判
    處有期徒刑三年，於八十九年六月二十二日起送監執行，至九十年十二月二十二
    日假釋出獄，交付保護管束，應至九十二年五月十九日期滿執行完畢。甲○○於
    前案判決確定後，未依法到案執行而遭通緝，為躲避警方之查緝，於民國八十七
    年七月間與自稱「林先生」真實姓名不詳（年約三十歲左右）之成年男子，共同
    基於變造身分證之犯意聯絡，先由甲○○持其所有自己照片一張及其弟王存福之
    戶口名簿資料，在臺北縣板橋市○○路附近，以新台幣（下同）三萬元之代價委
    由「林先生」變造身分證一張（上貼有甲○○所交付之照片、姓名為王存福、出
    生年月日為五十三年十二月二十三日、身分證統一編號：Ｚ000000000
    號），甲○○於取得變造之身分證後，因於八十七年九月十日二十二時三十五分
    許在臺北市○○○路○段二０五巷十九號六樓因涉犯賭博罪嫌為臺北市政府警察
    局大安分局敦化南路派出所巡邏警員實施臨檢查獲，於同日二十三時五十五分許
    至該分局第三組訊問時，為圖掩飾身分，竟持前開變造之身分證向訊問之警員乙
    ○○行使，並於偵訊時在偵訊筆錄、檢查紀錄表、扣押證明筆錄、指紋卡、逮捕
    通知書上接續偽造如附表所示王存福之簽名及按捺指印，以冒用王存福名義受偵
    訊及表示王存福業已收受該逮捕通知書，旋將該通知書存根聯（私文書）交予承
    辦員警收受而予行使，均足生損害於王存福、戶政機關、警察機關對於人民身分
    、戶籍管理及犯罪訴追之正確性。嗣於內政部警政署刑事警察局比對上開指紋卡
    發覺係甲○○本人後，始由臺北市政府警察局大安分局循線查知上情。
二、案經臺北市政府警察局大安分局報告臺灣臺北地方法院檢察署檢察官偵查起訴，
    本院改依簡易判決處刑。
    理  由
一、訊據被告甲○○對於右揭偽造文書等犯行均坦承不諱，核與被冒名應訊證人王存
    福於警訊中之證述等情相符，並有八十七年九月十日臺北市政府警察局大安分局
    敦化南路派出所偵訊筆錄、檢查紀錄表、扣押證明筆錄、指紋卡、逮捕通知書影
    本各一紙、內政部警政署刑事警察局九十年八月七日（九十）刑紋字第一七二五
    六三號函一紙在卷可稽。訊之被告對於持向警員表明其為王存福身分之身分證，
    從何而來，如何行使時供承：係向真實性名年籍不詳年約三十餘歲自稱「林先生
    」之人以三萬元所購得，該紙身分證於八十八年農曆年期間被竊，其因賭博案件
    為警逮捕時，係持上有貼有其照片之王存福身分證表明其身分，圖免其通緝犯身
    分為警發覺等語，核與製作筆錄之警員乙○○於本院調查時證稱：其於八十七年
    九月十日在敦化南路派出所任職，偵辦被告涉犯賭博案件時，被告係持王存福之
    身分證，自稱係王存福等語相符，依上開被告自白與證人之證詞知，被告確曾於
    前揭、時地行使上貼有被告照片之王存福身分證之事實足堪認定，至於該紙身分
    證上「內政部印」是否為偽造者，因該紙身分證已經遺失，無法查得，故尚乏證
    據證明，依本院調查現存證據而為辯論之結果，被告持以行使上貼有其照片之王
    存福身分證，僅能論以行使變造身分證罪責，始符於證據原則，附此敘明。綜上
    ，本件事證明確，被告犯行足堪認定，應依法論科。
二、按刑法上之偽造署押罪，係指單純偽造簽名、捺印或以其他符號代簽名而言，若
    在制式之書類上偽造他人簽名，已為一定意思表示，具有申請書或收據等類之性
    質者，則係犯偽造文書罪，而該偽造署押為偽造私文書之部分行為，即不另論罪
    。查被告在逕行逮捕通知書偽簽「王存福」之姓名及按捺其指紋，在習慣上係用
    以表示該通知聯已由受通知人收受之證明，即含有收據之性質，屬刑法第二百二
    十條之準私文書甚明。核被告甲○○所為，係犯刑法第二百十六條、第二百二十
    條、第二百十條之行使偽造準私文書罪（逮捕通知書）、第二百十二條行使變造
    特種文書罪（變造身分證）、第二百十七條之偽造署押罪（在偵訊筆錄、檢查紀
    錄表、扣押證明筆錄、指紋卡、逮捕通知書上偽造王存福之簽名及按捺指印）。
    按被告犯罪後，刑法第四十一條業於九十年一月四日修正，同年月十日經總統公
    布施行，該條第一項修正為：「犯最重本刑為五年以下有期徒刑以下之刑之罪，
    而受六個月以下有期徒刑或拘役之宣告，因身體、教育、職業、家庭之關係或其
    他正當事由，執行顯有困難者，得以一元以上三元以下折算一日，易科罰金」，
    將得易科罰金之範圍擴大為最重本刑五年以下有期徒刑之罪，是被告犯罪後法律
    已有變更，比較新舊法之結果，以新法有利於被告，依刑法第二條第一項前段之
    規定，應適用修正後之規定。被告在警訊時基於掩飾身分之同一目的，先後多次
    偽造王存福署押之行為，係基於同一犯意下之接續行為，僅侵害一個法益，只論
    以一偽造署押罪。其偽造署押係偽造逮捕通知文書之階段行為，應為偽造文書之
    高度行為所吸收，不另論罪。被告變造特種文書、偽造私文書之低度犯行各應為
    高度之行使犯行所吸收，不另論罪。被告係以三萬元委由自稱「林先生」真實姓
    名不詳（年約三十歲左右）之成年男子，變造身分證，業經被告於警訊、偵查及
    本院調查中均具體指明，被告與「林先生」間就變造身分證之犯行，互有犯意聯
    絡及行為分擔，應依刑法第二十八條之規定論以共同正犯。被告變造特種文書，
    偽造私文書之低度犯各應為高度之行使犯行吸收，不另論罪。為被告所犯行使變
    造特種文書（身分證）與行使準私文書罪間，有方法結果之牽連關係，應依刑法
    第五十五條之規定，從一重之行使偽造準私文書罪論處。公訴人未併就被告行使
    偽造私文書部分犯行起訴，因此與起訴部分有牽連犯之裁判上一罪關係，本院依
    法得予審判。原審以事證明確對被告予以論罪科刑，固非無見，惟本件被告行使
    者係上貼有其照片之王存福身分證，並無證據證明被告持以行使之身分證上「內
    政部印」係偽造者，已如上述，原審據以論被告偽造公印文罪則有未洽，又不能
    證明被告行使之身分證係全張偽造者（含「內政部印」），其可能係由他人所有
    之身分證變造而來，自亦不能將全張身分證宣告沒收，原審逕將身分證沒收亦有
    不當，且被告在逕行「逮捕通知書」上偽簽「王存福」之姓名及按捺其指紋，「
    逮捕通知書」屬刑法第二百二十條之準私文書，原審未予論及僅論以偽造署押罪
    ，亦有未合，上訴人指摘原審判決不當為有理由，原審判決既有前開瑕疵而無可
    維持，自應由本院將原判決予以撤銷改判。爰審酌被告為免通緝犯之身分暴露，
    而以變造身分證之方式，逃避警方逮捕，犯罪已造成王存福、戶政機關、警察機
    關對於人民身分、戶籍管理，犯罪訴追正確性之損害及被告犯罪後已經坦承犯行
    態度良好等一切情狀，量處如主文所示之刑，並諭知易科罰金之折算標準，以資
    懲儆。黏貼有被告甲○○照片之變造「王存福」國民身分證一幀，雖已經遺失，
    惟尚無證據證明其已經滅失，故其上所貼「甲○○」照片為供犯罪所用之物，為
    被告所有，業據其供承在卷，應依刑法第三十八條第一項第二款沒收；另附表所
    示被告偽造「王存福」之署押，依刑法第二百十九條沒收。
據上論斷，應依刑事訴訟法第四百五十五條之一第一項、第三項、第三百六十九條第
一項前段、第三百六十四條、第二百九十九條第一項前段，刑法第二條第一項前段、
第二百十六條、第二百二十條、第二百十條、第二百十二條、第五十五條、第四十一
條第一項前段、第三十八條第一項第二款、第二百十九條，罰金罰鍰提高標準條例第
一條前段、第二條，判決如主文。
本案經檢察官蔡秋明到庭執行職務
中    華    民    國      九十一    年     十二     月      十九        日
                                      臺灣臺北地方法院刑事第九庭
                                      審判長法官  李  英  豪
                                            法官  黃  雅  君
                                            法官  王  綽  光
右正本證明與原本無異。
不得上訴。
                                          書記官  潘  惠  梅
中    華    民    國      九十一    年     十二     月      二十        日
附錄論罪科刑法條：刑法第二百十條。
附表：
一、臺北市政府警察局大安分局敦化南路派出所八十七年九月十日「偵訊筆錄」內偽
    造之「王存福」署押二枚及同上筆錄內偽造「王存福」指印六枚。
二、臺北市政府警察局大安分局敦化南路派出所「檢查紀錄表」上偽造「王存福」署
    押五枚及同上紀錄表內偽造「王存福」指印五枚。
三、「扣押證明筆錄」內偽造「王存福」署押一枚及同上證明筆錄內偽造「王存福」
    指印三枚。
四、臺北市政府警察局大安分局「逮捕通知書」內偽造「王存福」署押及指印各一枚
    。
五、指紋卡上偽造「王存福」之指印二十枚。
